【裁判字號】    96,上訴,1377
【裁判日期】    970416
【裁判案由】    強盜等
【裁判全文】
臺灣高等法院臺南分院刑事判決  九十六年度上訴字第一三七七號
上訴人
即被告  甲○○
                （現於臺灣泰源技能訓練所執行強制工作）
選任辯護人  蘇明道律師
上列上訴人因強盜等案件，不服臺灣雲林地方法院九十六年度訴
字第三二三號中華民國九十六年十月三十日第一審判決（起訴案
號：臺灣雲林地方法院檢察署九十六年度偵字第一六四七號），
提起上訴，本院判決如下：
    主    文
上訴駁回。
    事    實
一、甲○○前因竊盜案件，經臺灣雲林地方法院九十三年度港簡
    字第一一一號判處有期徒刑四月確定；復因竊盜案件，經臺
    灣嘉義地方法院九十四年度嘉簡字第一五一號判處有期徒刑
    五月確定；又因違反毒品危害防制條例案件，經臺灣雲林地
    方法院九十四年度訴字第四一八號判處有期徒刑七月確定，
    後二罪經裁定應執行有期徒刑十月，並與前一罪接續執行，
    於九十五年三月三十一日縮刑期滿執行完畢。詎不知悛悔，
    與乙○○共同基於意圖為自己不法所有之犯意聯絡，於九十
    六年二月十一日凌晨二時三十分許，甲○○駕駛車號不詳之
    貨車，乙○○騎乘其所有之車牌號碼QTV－870號輕型機車，
    一同至雲林縣水林鄉春埔村山寮二號丙○○所有之廢棄豬舍
    附近停放，再由乙○○騎乘上開機車搭載甲○○前往該豬舍
    門口，二人進入該豬舍內分別以徒手方式共同竊取丙○○所
    有之銑鐵板（每塊約二十公斤）共三塊至豬舍外空地旁擺放
    得手（乙○○搬運二塊，甲○○搬運一塊）。迨甲○○搬運
    第四塊銑鐵板至豬舍外空地擺放之際，為在該豬舍內觀察許
    久之丙○○出面制止，並至該豬舍外自後抓住甲○○身體衣
    服左側欲逮捕甲○○，阻止甲○○繼續為竊盜行為。詎甲○○為脫免逮捕，竟持該銑鐵板轉身往後丟向丙○○之腳部，
    而當場對丙○○施以強暴，致丙○○左腳背遭該銑鐵板擊中
    ，受有二ｘ二公分之傷害（傷害部分未據告訴），丙○○因
    疼痛難耐而放手，至使丙○○難以抗拒隨即大喊「抓賊」，
    甲○○遂得以掙脫逃離現場，乙○○聽聞丙○○大喊「抓賊
    」後亦逃逸無蹤，上開輕型機車及銑鐵板四塊則遺留在豬舍
    外牆壁附近。嗣經警調閱該機車所有人資料，始循線查悉上
    情（乙○○業經原審依共同竊盜罪，判處有期徒刑拾月，減
    為有期徒刑伍月，未為上訴確定）。
二、案經雲林縣警察局北港分局報請臺灣雲林地方法院檢察署檢
    察官偵查起訴。
    理    由
甲、程序方面：
    按「被告以外之人於審判外之言詞或書面陳述，除法律有規
    定者外，不得作為證據。」刑事訴訟法第一百五十九條第一
    項定有明文；復按「被告以外之人於偵查中向檢察官所為之
    陳述，除顯有不可信之情況者外，得為證據。」同法第一百
    五十九條之一第二項亦有規定；另按「被告以外之人於審判
    外之陳述，雖不符前四條之規定，而經當事人於審判程序同
    意作為證據，法院審酌該言詞陳述或書面陳述作成時之情況
    ，認為適當者，亦得為證據。當事人、代理人或辯護人於法
    院調查證據時，知有第一百五十九條第一項不得為證據之情
    形，而未於言詞辯論終結前聲明異議者，視為有前項之同意
    。」同法第一百五十九條之五規定甚明。經查：
(一)被害人丙○○以證人身分於偵查中向檢察官所為之陳述，業
    經具結程序，並無任何顯有不可信之情況，依前揭規定，有
    證據能力。
(二)被告乙○○於警詢時關於被告甲○○部分之陳述，係被告甲○○以外之人於審判外之陳述，被告甲○○及其辯護人於原
    審準備程序中不同意該證據做為證據使用，本院認為被告乙○○於審判中就被告甲○○當場有無被抓或逃跑之證述，與
    警詢筆錄所記載不甚一致，又其證稱未看過警詢筆錄即為簽
    名，則該警詢筆錄之記載是否屬實，非無疑義，難認具有特
    別可信之情況，從而，該警詢陳述既不符合前述傳聞法則之
    規定，自無證據能力。
(三)中國醫藥大學北港附設醫院（下稱北港醫院）診斷證明書、
    九十六年七月九日院醫事字第96070298號函所附丙○○病歷
    資料，均係被告以外之人於審判外之陳述，惟被告甲○○及
    其辯護人於原審及本院審理時就上開證據均不爭執，且同意
    作為證據，本院審酌該證據作成時之情況，尚無違法不當之
    瑕疵，亦認為以之作為證據應屬適當，依上規定，自有證據
    能力。
(四)被害人丙○○於警詢時之陳述，係被告以外之人於審判外之
    陳述，被告甲○○不同意該警詢陳述做為證據使用，公訴人
    在原審審理時捨棄該警詢筆錄之調查，是該警詢筆錄既不再
    列為證據，有無證據能力，即不再論究。
乙、實體方面：
一、訊據被告甲○○對於前揭竊盜之犯罪事實固坦白承認，惟矢
    口否認有為脫免逮捕而當場施以強暴犯行，辯稱：伊進入該
    豬舍行竊當天，聽到有人喊「抓賊」後就逃跑，剩下乙○○
    在現場，伊當天沒看到丙○○，也沒有拿銑鐵板砸丙○○云
    云。
二、經查：
(一)前述時、地，被告甲○○與乙○○前往丙○○豬舍竊取銑鐵
    板事實，業據被告甲○○於警詢及偵查中自白不諱，且為同
    案被告乙○○於偵查、原審證實在卷（見警卷第十四頁、偵
    查卷第十一、十六頁、一審卷第一三０頁），核與證人即被
    害人丙○○於偵查中、原審及本院審理時證述之情節相符（
    見偵查卷第六頁、一審卷第一一八頁反面、本院卷第八十頁
    ），並有照片八張在卷可參（見警卷第二十四至二十七頁）
    。而被告二人進入豬舍內，將該豬舍內三塊銑鐵板搬運至豬
    舍外牆壁旁擺放乙節，業據證人丙○○於原審證稱：因為豬
    舍常被偷竊，所以我已經在豬舍埋伏三個晚上了，他們（指
    被告甲○○與乙○○）進入豬舍當時，我躲在豬舍裡面磚牆
    旁邊觀察很久，豬舍裡面雖然暗暗的，但豬舍外面即是大馬
    路，有路燈照明，所以我有看到他們已經總共搬了三塊（指
    銑鐵板）出去放在豬舍外面等語（見一審卷第一一九至一二
    一頁）；核與同案被告乙○○以證人身分於原審證稱：我搬
    一塊（指銑鐵板）至豬舍外面後，他（指被告甲○○）搬第
    二塊，我再搬第三塊出去等語相符（見一審卷第一三０頁）
    ，足認被告甲○○與乙○○已將被害人丙○○所有，置放於
    該豬舍內之銑鐵板共三塊搬運至豬舍外空地擺放無訛，而被
    告二人之所以將該銑鐵板搬至該處暫放，乃為了集中銑鐵板
    後，再由被告甲○○駕駛前開貨車至該處一次載運等情，為
    乙○○於原審證述在卷（見一審卷第一二九頁）。按「竊盜
    罪既遂未遂之區別，應以行為人已否將所竊之物移置於自己
    實力支配下為標準，倘行為人已將所竊之物移置於自己實力
    支配之下，其竊盜行為即已完成，自難僅因其贓物尚未搬離
    現場，而謂為竊盜未遂。」（最高法院十七年上字第五０九
    號判例意旨參照）。查該銑鐵板既已經由被告二人搬運至豬
    舍外空地擺放，欲一次運走，堪認該銑鐵板業已移入被告甲○○與乙○○實力支配之下，處於可隨時載運變賣之狀態，
    應認丙○○就該銑鐵板之持有支配關係業已遭受破壞，而由
    被告甲○○與乙○○建立新的持有支配關係，此不應被告甲○○與乙○○最終因故（詳如後述）將該銑鐵板棄置該處而
    有異，依前揭判例意旨，被告甲○○與乙○○竊取該銑鐵板
    之行為，已達竊盜既遂程度。
(二)被告甲○○搬運第四塊銑鐵板至豬舍外擺放之際，為丙○○
    至豬舍外自後抓住甲○○身體衣服左側欲逮捕之，然被告甲○○竟持該銑鐵板轉身往後丟向丙○○之腳部，致該銑鐵板
    砸中丙○○左腳背，使丙○○左腳背受有二ｘ二公分之傷害
    ，丙○○因而疼痛難耐而放手，旋即大喊「抓賊」，被告甲○○趁機逃離現場等情，業據證人丙○○於原審審理時證稱
    ：他（指被告甲○○）拿第四塊銑鐵板至豬舍外時，我即至
    豬舍外拉住他左手邊的衣服，他就拿銑鐵板轉身往後丟，就
    丟到我的腳，我就無法行走，只好喊「抓賊」，但他就跑了
    ，至於另一個（指乙○○）聽到我喊「抓賊」後就從另一邊
    跑掉了等語（見一審卷第一一頁正反面），於本院證稱：「
    （你在拉時有無很大力？）我用很大力捉住他（指被告甲○○）上衣，他才朝我腳丟銑鐵板，使我腳受傷，他丟到我的
    腳板，我流很多血，警員說像殺豬一樣，很痛。」「（甲○○是否因雙手拿銑鐵板，你拉他，他順勢將銑鐵板丟下正好
    打到你腳？）他當時轉身丟我的腳，假如他不是故意丟的，
    怎會轉身，直接往前丟就可以了，不需要往我腳上砸。」（
    見本院卷第八十一頁），核與證人乙○○於原審審理時證稱
    ：我當時聽到有人喊「抓賊」我就跑掉了等語相符（見一審
    卷第一二九頁反面），並有北港醫院前述診斷證明書、丙○○病歷資料及受傷照片二張在卷可稽（見警卷第七、八頁、
    一審卷第九十六至一００頁）。被害人丙○○自偵查中、原
    審及本院審理時均堅稱係被告甲○○持該銑鐵板將他丟傷（
    見偵查卷第五頁、一審卷第一一八頁、本院卷第八十一頁）
    ，前後證詞一致，丙○○既係至豬舍外阻止第四塊銑鐵板遭
    他人所竊，與持銑鐵板之人已有身體接觸，且被告甲○○身
    高一百七十公分，體重六十九公斤，乙○○身高一百六十二
    公分，體重五十一公斤，為被告甲○○與乙○○供述在卷（
    見一審卷第一三八頁反面），被告二人之身材不論在身高或
    體重均有不小之差距，一般人對被告二人之辨識，應屬不難
    。再者，丙○○已經抓住被告甲○○身體左側，雖係從後方
    而來，但二人當時之距離僅有一身之隔，密切接近，況且當
    時豬舍外有路燈照明，尚可見人，為證人丙○○證述明確（
    見一審卷第一二０頁），再參酌丙○○已經在該處埋伏一段
    時間後方出手等因素，堪信丙○○不可能將乙○○誤認為被
    告甲○○。況丙○○與被告甲○○並無怨隙，亦無誣陷之必
    要。佐以該銑鐵板重約二十公斤，業據丙○○證述在卷，要
    持該銑鐵板轉身往後拋擲若非有一定力氣之人，實難為之，
    乙○○個頭較小，若該竊取第四塊銑鐵板之人為乙○○，衡
    諸常理，丙○○要將之制服應非難事，反之，被告甲○○身
    形高大，持該銑鐵板往後丟向丙○○並掙脫逃離現場更有可
    能，且與常情無違。另就丙○○於警察局指認之過程以觀，
    整個指認被告甲○○丟銑鐵板傷人之過程均係丙○○憑自由
    意志及記憶所為，並無他人從旁協助或教導情事，且丙○○
    指認過程長達六至七分鐘之久，第一次指認即明確指出被告
    甲○○即係當天持銑鐵板丟向他之人各節，為被害人丙○○
    及同案被告乙○○證述明確（見一審卷第一二三頁反面、第
    一二八頁、本院卷第八十三頁），足見丙○○確有經過深思
    熟慮，仔細回想後，方確定丟該銑鐵板之人為被告甲○○。
    況被害人丙○○自偵查中至原審及本院審理時一再指稱係被
    告甲○○係持銑鐵板將他丟傷之人（見偵查卷第十五頁、一
    審卷第一一八頁、本院卷第八十二頁），並於本院證稱：「
    當時乙○○是留長頭髮，甲○○是留短頭髮。」「（你拉甲○○時，你們二人距離多遠？）我站在他後面伸手拉住他衣
    服，他就轉身丟過來。」（見本院卷第八十二頁），堪信被
    告甲○○確係持該銑鐵板轉身丟向丙○○，致丙○○受有前
    述傷害後，逃離現場之人無誤。被告甲○○辯護人稱當時天
    色昏暗，豬舍內沒有燈光，丙○○可能係誤認云云，與事實
    有間，不能憑採。至丙○○雖證稱當天被告甲○○所穿之衣
    服為白色內衣，與乙○○證稱被告甲○○當天係穿彩色夾克
    有所差異，惟被告甲○○在為警查獲當時確實身著白色內衣
    ，亦經乙○○證述明確，則應認丙○○可能誤將查獲當天被
    告甲○○之穿著誤為行竊當天被告甲○○之穿著，應係一時
    的敘述錯誤，亦無礙前述事實之認定。
(三)又遭該銑鐵板擊中左腳背，究會造成何種傷勢，應考量係遭
    該銑鐵板何處所擊中加以觀察，不可因該銑鐵板有一定之重
    量，即謂遭該銑鐵板擊中左腳背不可能只有二ｘ二公分之傷
    害。查丙○○係遭該銑鐵板之尖角擊中左腳盤，業據丙○○
    於原審證述在卷，則該銑鐵板尖角確有可能造成二ｘ二面積
    之傷口無疑，至丙○○於第一次警詢雖未提及其左腳背遭銑
    鐵板受傷乙事，惟丙○○因遭銑鐵板擊中，受有前述傷害，
    已經論述如前，丙○○未於第一次警詢時提及該傷勢，原因
    甚多，難以該警詢筆錄未記載即謂丙○○未受有前述傷勢，
    其理自明。再者，該銑鐵板重約二十公斤，被告甲○○在其
    竊盜犯行遭丙○○發覺，且在其身體衣服左側遭丙○○抓住
    ，雙方極度靠近之際，持該銑鐵板轉身往後丟向丙○○，已
    經認定如前，若被告甲○○無施強暴之故意，又何以轉身將
    該重約二十公斤之銑鐵板往後方砸向丙○○？又被害人丙○○於本院證稱：「（甲○○是否因雙手拿銑鐵板，你拉他，
    他順勢將銑鐵板丟下正好打到你腳？）他當時轉身丟我的腳
    ，假如他不是故意丟的，怎會轉身，直接往前丟就可以了，
    不需要往我腳上砸。」「（但你在原審說被告不是故意的？
    提示並告以要旨）他若不是故意，怎需要轉身丟銑鐵板。」
    （見本院卷第八十一頁）。益徵被告確有施強暴傷害之故意
    甚明。
(四)依北港醫院被害人病歷表所示，被害人於診治時主訴「左腳
    背二ｘ二公分傷口，被竹板打到」云云（見一審卷第九十七
    頁），而經被告辯護人詰問被害人：「你去醫院時，對醫師
    及護士說你被竹板打到？」證稱：「不是竹板，我當時是跟
    醫師說被鐵板打到」（見本院卷第八十二頁），而被害人於
    偵查中、原審及本院審理時一直指訴係為被告所偷銑鐵板所
    傷（見偵查卷第五頁、一審卷第一一八頁、本院卷第八十一
    頁），被告於警詢、偵查中亦不否認案發時有竊取銑鐵板，
    卷內又無「竹板」之類物品顯現，且案發時被害人左腳背之
    受勢，即照有照片二幀在卷可稽（見警卷第八頁），病歷表
    所載，傷口達二ｘ二公分，即有二公分之深及長，一般竹板
    打到不可能造成上開傷勢，是上開北港醫院被害人病歷表所
    示，被害人主訴左腳背二ｘ二公分傷口，被「竹板」打到，
    應係誤載所致，尚不能作為被告有利之證據。至北港醫院被
    害人病歷表記載被害人於九十六年二月十一日凌晨三時二十
    八分就診（見一審卷第九十七頁），據被害人供稱：案發時
    間為該日凌晨二時三十分云云，其間相差約一小時，然案發
    時告訴人受傷，且須向警局報案，再須僱車由其居住地雲林
    縣水林鄉春埔村坐車至雲林縣北港鎮北港醫院就診，花費約
    一小時時間，與社會常理並無不合，被告辯護人懷疑該被害
    人病歷表非被害人本件受傷紀錄，自不足採。另被害人於本
    院證稱：我是先做完筆錄後，才去醫院的（見本院卷第八十
    一頁），此或可能係被害人記憶錯誤，因被害人係於案發凌
    晨五時十分始至北港分局宏仁派出所應訊做有第一次調查筆
    錄，做到六時十分，有被害人調查筆錄可憑（見警卷第一頁
    ），仍不影響上開北港醫院被害人病歷表之效力。
(五)按刑法第三百二十九條準強盜罪之規定，將竊盜或搶奪之行
    為人為防護贓物、脫免逮捕或湮滅罪證而當場施強暴、脅迫
    之行為，視為施強暴、脅迫使人不能抗拒而取走財物之強盜
    行為，乃因準強盜罪之取財行為與施強暴、脅迫行為之因果
    順序，雖與強盜罪相反，卻有時空之緊密連接關係，以致竊
    盜或搶奪故意與施強暴、脅迫之故意，並非截然可分，而得
    以視為一複合之單一故意，亦即可認為此等行為人之主觀不
    法與強盜行為人之主觀不法幾無差異；復因取財行為與強暴
    、脅迫行為之因果順序縱使倒置，客觀上對於被害人或第三
    人所造成財產法益與人身法益之損害卻無二致，而具有得予
    以相同評價之客觀不法。故擬制為強盜行為之準強盜罪構成
    要件行為，雖未如刑法第三百二十八條強盜罪之規定，將實
    施強暴、脅迫所導致被害人或第三人不能抗拒之要件予以明
    文規定，惟必於竊盜或搶奪之際，當場實施之強暴、脅迫行
    為，已達使人難以抗拒之程度，其行為之客觀不法，方與強
    盜行為之客觀不法相當，而得與強盜罪同其法定刑（大法官
    解釋釋字第六三０號解釋意旨參照）。查被告甲○○於被丙○○抓住身體衣服左側後，以重約二十公斤之銑鐵板丟向丙○○，丙○○遭該銑鐵板擊中左腳背後受有二ｘ二公分之傷
    害，復因疼痛難耐而放手，任被告甲○○逃離現場等情，已
    如前述，本院綜合當時一切情狀認被告上述行為，確已達致
    使丙○○難以抗拒之狀態，且被告甲○○在丙○○放手後隨
    即逃離現場，足見被告甲○○前述行為係為脫免逮捕，而當
    場施以強暴之行為。是被告甲○○前述行為，參諸前揭大法
    官解釋之意旨，確已該當於刑法第三百二十九條準強盜罪，
    灼然至明。
(六)綜上所述，被告甲○○所辯不能採信，本件事證明確，被告
    甲○○準強盜犯行，堪以認定，應依法論科。
三、按共同正犯之所以應對其他共同正犯所實施之行為負其全部
    責任者，以就其行為有犯意之聯絡為限，若他犯所實施之行
    為，超越原計劃之範圍，而為其所難預見者，則僅應就其所
    知之程度，令負責任，未可概以共同正犯論。竊盜因防護贓
    物、脫免逮捕或湮滅罪證，而當場實施強暴、脅迫論以強盜
    之規定，自以實施強暴、脅迫之人為限，其他竊盜共犯對於
    行強如無犯意之聯絡者，不容概以強盜論擬。次按刑法所謂
    之準強盜罪，係以竊盜或搶奪為前提，在脫免逮捕之情形，
    其竊盜或搶奪既遂者，即以強盜既遂論，如竊盜或搶奪為未
    遂，即以強盜未遂論（最高法院六十八年臺上字第二七七二
    號判例參照）。共同被告乙○○雖係成立刑法第三百二十條
    第一項之竊盜罪；被告甲○○於竊盜既遂後，自行因脫免逮
    捕，而當場對被害人施以強暴，則係犯刑法第三百二十九條
    之準強盜罪，應依同法第三百二十八第一項之強盜罪論處。
    被告甲○○與乙○○僅就前揭竊盜犯行，成立共同正犯。對
    於準強盜罪部分，因係被告甲○○單獨為之，自無成立共同
    正犯之餘地。被告甲○○前因竊盜案件，經臺灣雲林地方法
    院九十三年度港簡字第一一一號判處有期徒刑四月確定；復
    因竊盜案件，經臺灣嘉義地方法院九十四年度嘉簡字第一五
    一號判處有期徒刑五月確定；又因違反毒品危害防制條例案
    件，經臺灣雲林地方法院九十四年度訴字第四一八號判處有
    期徒刑七月確定，後二罪經裁定應執行有期徒刑十月，並與
    前一罪接續執行，於九十五年三月三十一日縮刑期滿執行完
    畢，有臺灣高等法院被告前案紀錄表在卷足憑，於五年內故
    意再犯本案有期徒刑以上之罪，為累犯，應依刑法第四十七
    條第一項規定加重其刑。
四、原審審酌被告甲○○有多次竊盜前科，不思悔悟，悔過遷善
    ，又竊取他人財物，目無法紀，竊盜犯行被發覺後，除當場
    對被害人施以強暴，掙脫脫免逮捕之目的外，仍矯飾圖卸犯
    行，態度不佳，被害人迄今不願意原諒等一切情狀，適用第
    三百二十九條、第三百二十八條第一項，量處有期徒刑伍年
    捌月。並敘明被告甲○○所犯，雖係在九十六年四月二十四
    日以前，惟屬中華民國九十六年罪犯減刑條例第三條第十五
    款所定不得減刑之罪，自不得邀減刑之寬典。本院經核原判
    決認事用法，均無不合，量刑亦屬妥適。被告上訴否認有準
    強盜犯罪，指摘原判決不當，為無理由，應予駁回。
五、據上論斷，應依刑事訴訟法第三百六十八條，判決如主文。
本案經檢察官郭珍妮到庭執行職務。
中    華    民    國    97    年     4    月    16    日
                  刑事第一庭審判長法官  黃  崑  宗
                                  法官  夏  金  郎
                                  法官  蔡  長  林
以上正本證明與原本無異。
如不服本判決，應於收受本判決後十日內向本院提出上訴書狀。
其未敘述上訴理由者並得於提起上訴後十日內向本院補提理由書
狀（均須按他造當事人之人數附繕本）「切勿逕送上級法院」。
                                書記官  李  培  薇
中    華    民    國    97    年     4    月    17    日
附錄本案論罪科刑法條全文：
刑法第三百二十八條第一項：
  意圖為自己或第三人不法之所有，以強暴、脅迫、藥劑、催眠
術或他法，至使不能抗拒，而取他人之物或使其交付者，為強盜
罪，處五年以上有期徒刑。
刑法第三百二十九條：
  竊盜或搶奪，因防護贓物、脫免逮捕或湮滅罪證，而當場施以
強暴脅迫者，以強盜論。


司法院資訊處製作；財團法人民間司法改革基金會備份。
